【裁判字號】    94,簡,211
【裁判日期】    950413
【裁判案由】    綜合所得稅
【裁判全文】
臺中高等行政法院裁定
                                     94年度簡字第00211號
原      告  甲○○
訴訟代理人  丙○○
被      告  財政部臺灣省中區國稅局
代  表  人  乙○○
訴訟代理人  丁○○
上列當事人間因綜合所得稅事件，原告對被告中華民國94年5月
16日中區國稅法字第0940025614號重審復查決定書提起行政訴訟
，本院裁定如下：
    主  文
原告之訴駁回。
訴訟費用由原告負擔。
    理  由
一、本件原告於民國84年度綜合所得稅結算申報，經被告機關初
    查核定租賃所得新台幣（以下同）1,748,494元，合併核定
    綜合所得總額2,312,986元，補徵應納稅額356,295元，並按
    所漏稅額處0.5倍之罰鍰178,100元（計至百元止）。原告不
    服，就租賃所得及罰鍰不服，申經復查結果追減租賃所得25
    0,938元及罰鍰37,600元。原告仍不服，循序提起行政訴訟
    ，經本院93年度訴字第164號判決訴願決定及原處分均撤銷
    ，由被告另為適法之處分，經被告以93年12月2日中區國稅
    法二字第0930066406號重核復查決定，變更核定租賃所得為
    583,575元罰鍰36,700元，另加計行政救濟利息14,308元，
    原告仍未甘服，就本稅、罰鍰及行政救濟利息提起訴願，經
    被告以94年5月16日中區國稅法字第0940025614號重審復查
    決定，撤銷上開重核復查決定，變更核定租賃所得為332,63
    7元及罰鍰14,400元，另加計行政救濟利息5,719元。原告猶
    表不服，於同年6月16日提出訴願書，經被告以電話探求原
    告之真意，係對繳納稅款通知書上所載之行政救濟利息部分
    不服，經向其說明繳納稅款通知書上所載之行政救濟利息，
    係另一行政處分，倘有不服，需先踐行復查程序，請其將訴
    願書更正為復查申請書，嗣原告之子至被告機關表示雖同意
    被告之說明，但不願意更正，被告乃將原告94年5月16日所
    提訴願書以復查申請書處理，並以94年12月19日中區國稅法
    二字第0940066397號復查決定，予以駁回。原告以被告上開
    復查決定所認定之行政救濟利息金額，與被告94年5月16日
    中區國稅法字第0940025614號重審復查決定時所認定應繳納
    之行政救濟利息完全相同，原告對該利息之核定既已表示不
    服提起訴願，自無庸再提起訴願，應由財政部作成訴願決定
    ，乃以財政部未於3個月內作成訴願決定為由，逕向本院提
    起本訴。
二、按原告之訴，有起訴不合程序或不備其他要件之情形者，行
    政法院應以裁定駁回之。行政訴訟法第107條第1項第10款定
    有明文。復按提起撤銷訴訟，須以經過訴願為其前提，其未
    經過訴願程序，遽行提起行政訴訟，自非法之所許，此觀同
    法第4條1項規定即明。本件原告前因不服被告寄送復查決定
    所附稅款繳納通知書上記載之加計行政救濟利息，提起訴願
    ，經被告以94年3月24日中區國稅法二字第094001074 1號函
    復原告：「主旨：『關於台端84年度綜合所得稅及罰鍰事件
    ，本局依稅捐稽徵法施行細則第12條規定加計利息，因台端
    對本稅部分業已提起訴願，該行政救濟加計利息部分之處分
    ，不生效力，請查照。』說明：『一依據台端94年1 月12日
    訴願書辦理。二依財政部88年6月28日台財稅第88192 3920
    號函附「研商稅捐稽徵法行政救濟利息及強制執行法令規定
    與實務疑義」紀錄二討論提案一之會商結論，納稅義務人如
    對復查決定應納稅額不服，提起訴願時，該利息部分之處分
    不生效力。本局核發84年度綜合所得稅復查決定後之稅單，
    所載行政救濟加計利息部分之處分，依上開會商結論，已不
    生效力。三又本稅部分如經行政救濟程序終結，仍有應補繳
    稅款者，本局將依稅捐稽徵法第38條第3項之規定，自該項
    補繳稅款原應繳納期間屆滿之次日起，至填發補繳稅款繳納
    通知書之日止，按補繳稅額，依原應繳納稅款期間屆滿之日
    郵政儲金匯業局之1年期定期存款利率，按日加計利息，一
    併徵收。』」此有被告提出之上開書函附卷可稽，足徵被告
    前已告知原告，依財政部88年6月28日台財稅第8819239 20
    號函附「研商稅捐稽徵法行政救濟利息及強制執行法令規定
    與實務疑義」紀錄二討論提案一之會商結論，納稅義務人如
    對復查決定應納稅額不服，提起訴願時，該利息部分之處分
    不生效力。是被告94年5月16日中區國稅法字第094002561 4
    號重審復查決定，所附之繳納稅款通知書上記載之加計行政
    救濟利息，並非原復查決定效力所及之範圍，倘原告對之有
    所不服，自應再對之申請復查，且據被告訴訟代理人當庭表
    示，其已於電話中對原告解釋此一法律關係，嗣原告之子即
    其現訴訟代理人至被告機關，被告訴訟代理人再對之解釋此
    一法律關係，原告之子表示瞭解其意，惟表示不能接受被告
    之作法，被告乃將原告之訴願申請，當作復查申請處理，正
    式作成復查決定予以駁回，此亦有被告提出其94年12月19
    日中區國稅法二字第0940066397號復查決定書及送達證書附
    卷可證，則原告對被告上開復查決定，如有所不服，自應對
    之提起訴願，迨訴願決定後，如仍有不服，始能提起行政訴
    訟。本件原告未就被告94年12月19日中區國稅法二字第0940
    066397號復查決定提起訴願，逕行提起行政訴訟，睽諸上開
    法律之規定，其起訴不備其他要件，難認為合法，應以裁定
    駁回。原告之訴既屬不合法，則原告實體上之主張有無理由
    ，即不在本件審酌之範圍，合併敘明。
三、依行政訴訟法第107條第1項第10款、第104條、民事訴訟法
    第95條、第78條，裁定如主文。
中    華    民    國    95    年    4     月    13    日
                第二庭        法  官  林  金  本
以上正本證明與原本無異。
如不服本裁定，應於裁定送達後10日內，以本訴訟事件所涉及之
法律見解具有原則性者，始得向本院提出抗告狀並表明抗告理由
，經最高行政法院許可，否則不得抗告；如於本裁定宣示後送達
前提起抗告者，應於裁定送達後10日內補提抗告理由書（均應依
對造人數提出繕本）。
提起抗告應繳納送達用雙掛號郵票390元（34元及5元郵票各10份
)。
中    華    民    國    95    年    4    月    17     日
                              書記官  林  淑  雯


司法院資訊處製作；財團法人民間司法改革基金會備份。
